【裁判字號】    97,交抗,1527
【裁判日期】    971016
【裁判案由】    違反道路交通管理處罰條例
【裁判全文】
臺灣高等法院交通事件裁定            97年度交抗字第1527號
抗  告  人
即  異議人
即受處分人  甲○○
上列抗告人因違反道路交通管理處罰條例案件，不服臺灣板橋地
方法院，中華民國97年 8月29日所為裁定（97年度交聲字第2198
號），提起抗告，本院裁定如下：
    主  文
抗告駁回。
    理  由
一、原裁定詳如附件所載。
二、本件抗告意旨略以：依採證照片，抗告人於禮讓救護車通行
    時，並不若前方營業車輛左右皆可偏向讓車。而抗告人當時
    正逢交通號誌轉換，且汽車位置左方是安全島，右方車道尚
    有一台車輛，於當時抗告人之判斷，斷不可能向左方讓車，
    僅能向右方讓車，並必須與當時之右方車輛保持安全距離，
    因此抗告人駕駛車輛即易壓上分道線，是右方讓車係正常判
    斷下之唯一選擇，因此抗告人絕非任意跨越兩車道行駛，即
    非出於故意過失，甚而應已該當緊急避難行為云云。
三、經查：
  (一)本件抗告人甲○○於民國97年2月27日晚間7時34分許，駕駛
    車號 5426-QN號自用小客車，在臺北縣板橋市縣○○道、館
    前西路口（往堤防方向）跨越雙白實線而跨越兩條車道行駛
    ，為警拍照逕行舉發之事實，業經臺北縣政府警察局查明後
    函復異議人屬實，有該警察局九十七年五月一日北縣警交字
    第０九七００五六四三０號書函、採證照片及首開舉發違反
    道路交通管理事件通知單各一件附卷可稽。
  (二)抗告人固以禮讓救護車通過等情置辯，惟觀之卷附採證照片
    所示，抗告人之自用小客車前後左右並無其所稱之救護車，
    已屬無據。又抗告人所提出抗告人當時正逢交通號誌轉換，
    且汽車位置左方是安全島，右方車道尚有一台車輛，於當時
    抗告人之判斷，斷不可能向左方讓車，僅能向右方讓車，並
    必須與當時之右方車輛保持安全距離，因此抗告人駕駛車輛
    即易壓上分道線，是右方讓車係正常判斷下之唯一選擇云云
    ，然抗告人為禮讓同向後方之救護車而向右側行駛，衡情其
    同向前方之車輛亦應向右行駛，但抗告人卻辯稱其前方車輛
    當時係向左偏行駛云云。且上開採證照片亦顯示抗告人之自
    用小客車之左前方內側車道交岔路口處有營業小客車及自用
    小客車各一台，但右前方外側車道附近並無汽車等情，抗告
    人向右偏與右側車輛併行，並已靠近停止線，若如抗告人前
    稱當時正逢交通號誌轉換，由南北向轉為東西向車輛通行，
    則營業小客車、抗告人車輛及併行之右側車輛所處位置，將
    反致該兩車道均受阻塞，不利救護車通行，由此足認抗告人
    辯稱違規當時有救護車經過，致使其駕駛之車輛須向右偏行
    駛一節，與常情不合，亦非可採。
  (三)按汽車超車及讓車時，聞有救護車之警號時，不論來自何方
    ，均應立即避讓，並不得在後跟隨急駛；汽車聞有救護車之
    警號時，在同向二車道以上路段，與救護車同車道之前車，
    應即向相鄰車道或路側避讓，相鄰車道之車輛應減速予以禮
    讓，並作隨時停車之準備；又救護車得利用相鄰二車道間之
    車道線行駛，而在車道線左右兩側車道之車輛，應即減速慢
    行分向左右兩側車道避讓，並作隨時停車之準備，道路交通
    安全規則第一百零一條第一項第六款、第二項第二款、第三
    款分別定有明文。另所謂緊急避難，乃指因避免自己或他人
    生命、身體、自由、財產之緊急危難，而出於「不得已」之
    行為（參行政罰法第十三條規定）。本件依採證照片所示，
    該違規路段有內、外二車道，且車道甚寬，縱認抗告人所辯
    當時確有救護車經過上開違規路段一節屬實，但依救護車本
    可利用相鄰二車道間之車道線行駛，且當時兩車道各車輛處
    所位置所形成之動線，抗告人放慢速度向左偏緊靠邊線處（
    分隔島）行駛，而空出道路中央，救護車顯然更能順暢、快
    速地通過，是抗告人採取跨越兩條車道行駛，亦非禮讓救護
    車之正常判斷結果，則抗告人跨越兩條車道行駛違規之行為
    ，自不構成緊急避難，而得阻卻違法，其所辯洵非可採。
  (四)綜上所述，原審基此認本件違規事證明確，原處分機關據以
    援引道路交通管理處罰條例第45條第12項、第63條第1項第1
    款（原裁決漏載第1款）之規定，裁處抗告人罰鍰新台幣6百
    元，並記違規點數 1點，並無不當，而駁回抗告人之聲明異
    議，經核並無違誤。是本件抗告，為無理由，應予駁回。
四、據上論結，應依道路交通案件處理辦法第26條，刑事訴訟法
    第412條，裁定如主文。
中    華    民    國    97    年    10    月    16    日
                  刑事第五庭審判長法  官  吳  敦
                                  法  官  張傳栗
                                  法  官  陳春秋
以上正本證明與原本無異。
不得再抗告。
                                  書記官  李家敏
中    華    民    國    97    年    10    月    17    日


司法院資訊處製作；財團法人民間司法改革基金會備份。
